臺灣基隆地方法院民事裁定　　　　　　100年度家聲字第193號
聲　請　人　杜仁和
相　對　人　杜依靜
　　　　　　杜睿恩
前二人共同
代　理　人　張雪丹
相　對　人　杜安琍
上列聲請人與相對人間給付扶養費事件，本院裁定如下：
    主  文
相對人杜依靜、杜睿恩、杜安琍應自本裁定確定之日起至聲請人
死亡之日止，分別按月於每月五日前給付聲請人新台幣參仟伍百
元、參仟伍百元、壹仟元。
聲請程序費用由相對人負擔三分之二，餘由聲請人負擔。
    事實及理由
一、聲請人主張略以：緣聲請人與案外人即相對人之母張雪丹於
    婚姻存續期間育有三名子女即相對人等，嗣聲請人與案外人
    張雪丹70年3月25日離婚，三名相對人皆由其母張雪丹扶養
    成人，聲請人原無要求渠等扶養之顏面，然年事已高，無謀
    生能力，不能維持生活，為此依民法第1114條以下等規定，
    請求相對人應以基隆市民每月基本生活費用新臺幣（下同）
    12,244元，被告三人應分別按月給付聲請人新臺幣4,081元
    等語。
二、相對人抗辯意旨略以：聲請人自相對人小時後就無照顧渠等
    ，兩造再有聯絡時，就已經在法庭，對聲請人之印象，即小
    時候喝酒打我，無扶養過我，渠等無法接受須給付聲請人扶
    養費等語。
三、按扶養費之給付，當事人不能協議時，由法院定之；民法第
    1120條但書所定扶養費給付事件，由受扶養權利人住所地或
    居所地之法院管轄，民法第1120 條但書、非訟事件法第140
    條之1第1項分別定有明文。次按直系血親相互間互負扶養之
    義務，而負扶養義務者有數人而其親等同一時，應各依其經
    濟能力，分擔義務；受扶養權利者，以不能維持生活而無謀
    生能力者為限，前項無謀生能力之限制，於直系血親尊親屬
    ，不適用之，民法第1114條第1款、第1115條第3項、第1117
    條復有明文；依民法第1117條之規定，係直系血親尊親屬，
    如能以自己財產維持生活者，自無受扶養之權利，易言之，
    直系血親尊親屬受扶養之權利，仍應受不能維持生活之限制
    ，又所謂「不能維持生活」，係指無財產足以維持生活而言
    （有最高法院86年台上字第3415號、86年度台上字第3173號
    判決及最高法院62年度第2次民庭庭推總會決議可資參照）
    。末按因負擔扶養義務而不能維持自己生活者，免除其義務
    ；但受扶養權利者為直系血親尊親屬或配偶時，減輕其義務
    ，民法第1118條亦有明文。
四、經查：
  (一)本件聲請人杜仁和與案外人張雪丹於婚姻關係存續中，育有
    相對人杜依靜、杜睿恩、杜安琍等3名子女，業據聲請人提
    出之戶籍謄本為證，相對人亦不爭執，堪信為真實。
  (二)聲請人主張年事已高，無謀生能力，不能維持生活，業據其
    提出全國財產稅總歸戶財產查詢清單、財政部臺灣省北區國
    稅局99年度綜合所得稅各類所得資料清單，並經本院依職權
    調查聲請人稅務電子閘門財產所得調件明細表，經核聲請人
    名下確無任何財產，此部分主張自堪信為真實。至相對人所
    辯聲請人未有扶養相對人等語，為聲請人所不否認，且經聲
    請人前配偶張雪丹稱：「聲請人很少拿錢回家，幾乎沒有拿
    錢回家，都是娘家支援我等語。」，相對人所辯當屬可採。
    惟相對人請求免除對聲請人之扶養義務，應核是否已符合民
    法第1118條之1第1項之情形及達第2項所稱「情節重大者」
    ，查聲請人雖未有扶養相對人且酒後會毆打相對人之事實，
    然並未對相對人等為虐待、重大侮辱或其他身體、精神上之
    不法侵害行為達「情節重大」，相對人自不能以聲請人有上
    揭行為即免除對聲請人之扶養義務。然本院審酌聲請人上揭
    行為亦符合民法第1118條之1第1項之事由，若由相對人完全
    負擔聲請人之扶養義務亦顯失公平，故認得減輕相對人對聲
    請人之扶養義務。又本院依職權調閱相對人三人稅務電子閘
    門財產所得調件明細表查閱相對人所得，且據相對人三人資
    力，認由相對人杜睿恩、杜安琍每月應各負擔3,500元之扶
    養費用；相對人杜依靜每月應負擔1,000元之扶養費用為宜
    ，並自本裁定確定之日起至聲請人死亡之日止，按月於每月
    5日前給付聲請人如上述之費用，為有理由，應予准許，逾
    此部分則無理由，不應准許，爰裁定如主文第1項所示。
五、爰依非訟事件法第21條第2 項、民事訴訟法第79條，裁定如
    主文。
中    華    民    國   100    年    11    月    30    日
                  家事法庭  法  官  何怡穎
以上正本係照原本作成。
如對本裁定抗告，應於本裁定送達後10日內，向本院提出抗告狀
，並繳納抗告費新臺幣1000元，抗告於本院合議庭。
中    華    民    國   100    年    11    月    30    日
                            書記官  莊國南